【裁判字號】    88,易,1145
【裁判日期】    890320
【裁判案由】    違反食品衛生管理法
【裁判全文】
臺灣屏東地方法院刑事判決                        八十八年度易字第一一四五號
    公  訴  人  臺灣屏東地方法院檢察署檢察官
    被      告  乙○○
右列被告因違反食品衛生管理法案件，經檢察官提起公訴（八十八年度偵字第三九三
四號），本院判決如左：
     主  文
乙○○違反食品有毒不得販賣之規定，累犯，科罰金參萬元，如易服勞役以參佰元折
算壹日。
     事  實
一、乙○○曾因賭博案件，經本院判處有期徒刑四月確定，於民國八十六年五月十九
    日易科罰金執行完畢，詎其仍不知謹慎，明知食品及食品添加物有毒，不得加工
    、販賣，竟於八十八年三月間，在屏東縣屏東市○○路一七七巷十五號處，將法
    規外毒性色素OrangeII添加於食品溫仔魚中製成「鹽溫仔魚」，並販售予新竹縣
    家加樂有限公司（下稱家加樂公司）零售，嗣於同年月十八日，經新竹縣衛生局
    在家加樂公司生鮮超市內抽驗查獲。
二、案經新竹縣衛生局函屏東縣政府移請臺灣屏東地方法院檢察署檢察官偵查起訴。
     理  由
一、訊據被告乙○○坦承販售前揭物品，惟否認加工及知悉內含有毒色素，辯稱：上
    開「鹽溫仔魚」係伊在高雄前鎮漁港批購轉售，未曾加工過，不知其內含成份云
    云。經查，被告所供「鹽溫仔魚」來源，歷經偵、審程序，仍無法提供具體事證
    供本院調查，是否真實，已非無疑。再者，本院函囑屏東縣警察局屏東分局查訪
    結果：屏東市○○里○○路一七七巷十五號之水產加工場，已遷移至同市里路二
    二三巷三二號，產品外包裝載明負責人甲○○、地址仍為上開一七七巷十五號之
    址，並有照片四幀可稽。查案外人甲○○為被告兄嫂，而被告係以批售漁獲為業
    ，本案之「鹽溫仔魚」當初即係以該外包裝紙箱運售至家加樂公司，而該外包裝
    紙箱上載「溫」即其內貨物等情，均據被告供承在卷。茲復參以新竹縣衛生局查
    獲本案時，對被告之訪問記要上載，被告陳明註記：本人平時住在屏東市○○里
    ○○路一七七巷十五號，業務也在此址進行等語，抽驗物品送驗單上亦記載被告
    姓氏及上址等情，堪認被告經管上開場所之水產加工。被告既以漁貨水產加工、
    販售為業，就其添加物及製成品性質，應具較諸常人為較高之注意與知識，殊非
    不知一詞可予推諉，是其所辯要屬卸責之詞，無可採信。此外，本案之「鹽溫仔
    魚」經新竹衛生局及行政院衛生署藥物食品檢驗局檢驗結果，均含OrangeII色素
    ，有各該檢驗成績書足憑，又OrangeII對生物體機能，計有造成脾藏腫大現象或
    對生殖器官造成不良影響等情，復有行政院衛生署印行之毒性物質手冊可按，事
    證明確，犯行洵堪認定，應予依法論科。
二、查被告行為後，食品衛生管理法已於八十九年二月九日公布，自同月十一日起施
    行，修正後之食品衛生管理法第三十四條第一項，較諸修正前之食品衛生管理法
    第三十二條第一項第一款，雖增加「致危害人體健康者」之要件，然就該法第一
    條前段揭櫫：為管理食品衛生（安全及品質），維護國民健康，特制定本法之意
    旨以觀，違反食品或食品添加物有毒或含有害人體健康之物質或異物者不得加工
    、販賣……此一禁制規定之情形，上開要件毋寧為「不成文之構成要件要素」，
    是尚非嚴限其犯罪之構成，換言之，新舊法之構成要件並無差異。經比較二者之
    法定刑度，以行為時之舊法有利於被告，依刑法第二條第一項但書規定，自應適
    用修正前之食品衛生管理法之規定。核被告所為，係違反修正前食品衛生管理法
    第十一條第三款食品添加物有毒不得加工及加工後之食品有毒不得販賣之規定，
    應依同法第三十二條第一項第一款規定處罰。被告上開非法加工、販賣犯行間，
    有方法結果之牽連關係，應從情節較重之後者處斷。又其曾因賭博案件，經本院
    判處有期徒刑四月確定，於八十六年五月十九日易科罰金執行完畢，所受宣告之
    刑，以已執行論，有臺灣屏東地方法院檢察署刑案資料查註紀錄表及本院全國前
    案紀錄表各一紙可佐，其於五年之內再犯本件有期徒刑以上之罪，為累犯，應依
    同法第四十七條規定加重其刑。爰審酌被告犯罪之動機、目的、手段，雖否認犯
    行，然已改善其食品添加物等一情狀，量處如主文所示之刑，並諭知其易服勞役
    之折算標準。
據上論斷，應依刑事訴訟法第二百九十九條第一項前段，修正前食品衛生管理法第三
十二條第一項第一款，刑法第十一條前段、第二條第一項但書、第四十二條第二項、
第四十七條，罰金罰鍰提高標準條例第二條，判決如主文。
本案經檢察官楊慶瑞到庭執行職務。
中      華      民      國      八十九      年    三      月    二十    日
                                      臺灣屏東地方法院刑事第一庭
                                          法  官    蔡憲德
右正本證明與原本無異。
對於本判決如有不服應於收受送達後十日內向本院提出上訴書狀上訴於台灣高等法院
高雄分院並按他造當事人之人數附具繕本。
                                          書記官   林鴻仁
中      華      民      國      八十九      年     三      月   二十   日
附錄本案論罪科刑法條
修正前食品衛生管理法第十一條第三款、第三十二條第一項第一款
食品或食品添加物有左列情形之一者，不得造造、調配、加工、販賣、貯存、輸入、
輸出、贈與或公開陳列：
三、有毒或含有害人體健康之物質或異物者。
有左列行為之一者，處三年以下有期徒刑、拘役或科或併科一萬元以下四萬元以下罰
金，並得吊銷其營業或設廠之許可證照：
一、違反第十一條第一款至第八款或第十五條之規定者。


司法院資訊處製作；財團法人民間司法改革基金會備份。
